【裁判字號】    99,親,20
【裁判日期】    990929
【裁判案由】    否認婚生子女
【裁判全文】
臺灣嘉義地方法院民事判決                99年度親字第20號
原      告  陳國俊
法定代理人  陳柱萊
被      告  陳張美華
            陳國輝
上列當事人間否認婚生子女事件，本院於九十九年九月十七日言
詞辯論終結，判決如下：
    主  文
確認被告陳國輝（男，民國71年7月4日，身分證統一編號：
Ｚ000000000號）非被告陳張美華自原告受胎所生之婚生子女。
訴訟費用新臺幣3,000元由原告負擔。
    事實及理由
壹、程序方面：
一、按否認子女之訴，由夫起訴者，以妻及子女為共同被告；由
    妻起訴者，以夫及子女為共同被告。前項起訴，妻或夫死亡
    者，以子女為被告；子女否認推定生父之訴，以法律推定之
    生父為被告，民國98年11月23日修正施行之民事訴訟法第58
    9條之1定有明文。
二、次按監護人於監護權限內，為受監護人之法定代理人。關於
    訴訟之法定代理，及為訴訟所必要之允許，依民法及其他法
    令之規定。本件原告因心神喪失而無處理自己事務之能力，
    前於98年11月24日經本院以98年度禁字第153號為監護宣告
    ，並由其子陳柱萊為監護人，已據本院依職權調取前述卷宗
    核閱無誤。從而，本件應由原告之監護人陳柱萊到庭陳述及
    為言詞辯論，合先敘明。
貳、實體方面：
一、按確認親子關係事件，與社會公益有關，當事人處分主義應
    受限制，故民事訴訟法規定關於認諾、自認及不爭執事實效
    力之規定，在否認子女之訴不適用，民事訴訟法第596條第1
    項關於同法第589條之規定，準用同法第574條第3項之規定
    。故被告就本件訴訟為認諾及訴訟上自認或不爭執事實，本
    院僅得以此自認或不爭執之情形，作為自由心證判斷事實真
    偽之資料，要不得據此即為否認兩造間之親子關係，均合先
    敘明。
二、原告起訴主張：被告陳張美華與原告結婚後，於68年間離家
    出走未與原告同居，嗣自訴外人邱芳鵬受胎於71年7月4日產
    下被告陳國輝，因原告與被告陳張美華尚在婚姻關係存續中
    ，經依婚生推定為原告之婚生子。又原告自94年間因腦血栓
    塞合併腦梗塞等病症，延醫治療不見起色，已達心神喪失不
    能處理自己事物之程度，業經鈞院為監護宣告，並指定長子
    陳柱萊為原告之監護人，為合真正之身分關係，乃依法提出
    本件之訴訟，爰請求判決確認被告陳國輝非原告之婚生子，
    並聲明：如主文所示等語。
三、經查，原告主張之前揭事實，業據提出戶籍謄本2份、里長
    證明書、出生證明書、成大醫院婦產部優生保健科血緣鑑定
    報告為證。參以該血緣鑑定報告之鑑定結論：系統所檢驗之
    DNA點位皆無法排除邱芳鵬與陳國輝之血緣關係，其親子關
    係指數（CPI）為264776.874802，親子關係概率值為
    99.999622﹪等語，則被告陳國輝應係被告陳張美華自訴外
    人邱芳鵬受胎所生之子，而非自原告受胎之婚生子屬實，原
    告前揭主張，堪信為真實。
四、按從子女出生日回溯第181日起至第302日止，為受胎期間；
    妻之受胎，係在婚姻關係存續中者，推定其所生子女為婚生
    子女。前項推定，夫妻之一方或子女能證明子女非為婚生子
    女者，得提起否認之訴；前項否認之訴，夫妻之一方自知悉
    該子女非為婚生子女，或子女自知悉其非為婚生子女之時起
    二年內為之，民法第1062條第1項、第1063條定有明文。本
    件被告陳國輝之生母即被告陳張美華與原告在婚姻關係存續
    期間，自訴外人邱芳鵬受胎生下被告陳國輝，有戶籍謄本、
    出生證明可按，依同法第1063條第1項之規定，推定被告陳
    國輝為原告之婚生子。然依前述事證，既足證明被告陳國輝
    非生母即被告陳張美華自原告受胎懷孕。而本件原告與被告
    陳國輝間既無親子血緣關係，兩造間因該親子關係存在所生
    之扶養、繼承等私法上權利存否即不明確，此等法律關係有
    無即有不安之狀態，而此不安之狀態得以確認判決除去，故
    原告之主張，於法有據。又原告因被告陳國輝出生後設籍在
    外，且原告94年間因腦血栓塞合併腦梗塞等病症，已達心神
    喪失不能處理自己事物之程度，經本院於98年11月24日以98
    年度禁字第153號為監護宣告，並由其子陳柱萊為其監護人
    ，遂於99年6月9日提起本件否認子女之訴，尚未逾二年，故
    原告提起本件否認子女之訴，自屬有據，應予准許。
五、再者，本件否認子女之訴，被告2人均未否認上開事實，被
    告之行為按當時訴訟程度，係為伸張或防衛權利所必要，是
    本件訴訟費用應有民事訴訟法第81條第2款規定之適用，應
    由原告負擔全部訴訟費用，故酌定如主文第二項所示。
六、據上論結，本件原告之訴為有理由，依民事訴訟法第85條第
    1 項前段、第81條第2 款，判決如主文。
中    華    民    國    99    年    9     月    29    日
                      家事庭  法  官  洪嘉蘭
以上正本係照原本作成。
如不服本判決，應於判決送達後20日之不變期間內，向本院提出
上訴狀。
中    華    民    國    99    年    9     月    29    日
                              書記官  許家瑜

司法院資訊處製作；財團法人民間司法改革基金會備份。
